【裁判字號】    97,上易,857
【裁判日期】    971223
【裁判案由】    詐欺
【裁判全文】
臺灣高等法院高雄分院刑事判決         97年度上易字第857號
上  訴  人  臺灣高雄地方法院檢察署檢察官
被      告  乙○○
上列上訴人因被告詐欺案件，不服臺灣高雄地方法院97年度簡上
字第457 號中華民國97年8 月28日第一審判決（起訴案號：臺灣
地方法院檢察署97年度偵字第5391號）提起上訴及移送併辦（臺
灣屏東地方法院檢察署97年度偵字第6219號、臺灣高雄地方法院
檢察署97年度偵字第26206 號、臺灣桃園地方法院檢察署97年度
偵字第19928 號），本院判決如下：
    主  文
原判決撤銷。
乙○○幫助犯詐欺取財罪，處拘役肆拾日，如易科罰金，以新台
幣壹仟元折算壹日。
    事  實
一、乙○○明知臺灣近年來常發生民眾因誤信詐騙人士說詞，將
    金錢匯入他人之存款帳戶，遭人詐欺取財之事件；亦預見金
    融機構帳戶係個人理財之重要工具，關係個人財產、信用之
    表徵，如交予他人使用，有供作財產犯罪用途之可能，而一
    般人取得他人存摺之目的在於取得贓款及掩飾犯行不易遭人
    追查，對於提供帳戶雖無引發他人萌生犯罪之確信，但仍基
    於幫助遂行詐欺取財之不確定故意，於民國96年11月8 日下
    午5 時10分許，在高雄市○○路○段265 之1 號「空軍一號
    聯興站」，將其所申設之陽信銀行苓雅分行0000-0000000號
    帳戶、彰化銀行東高雄分行00000000000000號帳戶、國泰世
    華銀行佐營分行第000000000000號帳戶之存摺、提款卡及密
    碼，託由「空軍一號」遊覽車轉交予桃園縣南崁站某真實姓
    名年籍不詳自稱「龔淑芬」之女子，旋上開帳戶之存摺、提
    款卡及密碼即流入詐欺集團供詐騙不特定人使用。嗣於96年
    11月10日上午11時50分許，該詐欺集團成員某自稱「露露」
    之女子撥打電話予被害人甲○○，佯稱：先確認身分始可援
    交，須將款項匯入指定帳戶云云，甲○○不疑有他，遂依指
    示分別於同日上午11時50分、12時13分、12時29分、12時47
    分在臺中市○區○村路○段54號ATM 提款機，各匯款新臺幣
    （下同）3, 000元、5,000 元、15,000元、7,000 元，合計
    3 萬元至乙○○上開陽信銀行苓雅分行帳戶，旋遭提領一空
    。另於96年11月2 日22時許，詐騙集團成員撥打電話予戊○○，向戊○○佯稱：戊○○之網站干擾到他的網站，要求戊○○賠償云云，戊○○信以為真，遂依詐騙集團指示於同日
    23時50分許，匯款6,979 元至乙○○上開彰化銀行東高雄分
    行帳戶內，再由詐騙集團提領花用。另丁○○亦於96年11月
    8 日凌晨1 時許至96年11月10日凌晨0 時許期間，受該詐騙
    集團成員電話詐騙而依指示匯款14,983元至乙○○上開彰化
    銀行東高雄分行帳戶內。又該詐騙集團成員另推由真實姓名
    、年籍不詳之傳播女子，於96年11月ll日上午，以「假援交
    真詐欺」之方式，致使丙○○陷於錯誤，而依照該成員之指
    示，匯款4,979 元至上開乙○○申辦之國泰世華銀行左營分
    行帳戶內，由詐騙集團提領花用。嗣甲○○、丁○○、丙○○、戊○○發現受騙始報警處理而查獲上情。
二、案經高雄市政府警察局苓雅分局報告偵辦聲請簡易判決處刑
    及移送併辦，另由桃園縣政府警察局大園分局、屏東縣政府
    警察局東港分局分別報告檢察官移送併案審理。
    理  由
壹、證據能力部分：
    按被告以外之人於審判外之陳述，雖不符刑事訴訟法第159
    條之1 至第159 條之4 之規定，而經當事人於審判程序同意
    作為證據，法院審酌該言詞陳述或書面陳述作成時之情況，
    認為適當者，亦得為證據；另當事人、代理人或辯護人於法
    院調查證據時，知有第159 條第1 項不得為證據之情形，而
    未於言詞辯論終結前聲明異議者，視為有前項之同意，刑事
    訴訟法第159 條第1 項、第159 條之5 分別定有明文。本件
    檢察官、及被告於本院審判程序時，就本判決所引用據以認
    定事實之其他證據資料，其中傳聞證據部分，除符合刑事訴
    訟法第159 條之1 至4 或其他傳聞例外之規定，本有證據能
    力外，其餘均經檢察官、被告於本院審理中同意作為證據（
    見本院卷42頁），且於本院言詞辯論終結前，檢察官、被告
    對於卷附具有傳聞證據性質之證據，既已知其情，均未聲明
    異議，本院認該具有傳聞證據性質之證據，並無任何違法取
    證之不適當情形，以之作為證據使用係屬適當，自得採為認
    定被告犯罪事實之證據。
貳、實體部分：
一、據被告固坦認有於96年11月8 日下午5 時10分在高雄市○○
    路○段265 之1 號「空軍一號聯興站」，將其所申設上開國
    泰世華銀行左營分行、陽信銀行苓雅分行、彰化銀行東高雄
    分行之帳戶存摺、提款卡、密碼，託由「空軍一號」之遊覽
    車轉交予桃園縣南崁站某真實姓名年籍不詳自稱「龔淑芬」
    之女子，而流入詐欺集團使用等情，惟矢口否認有何幫助幫
    助詐欺取財之犯意，並辯稱：我沒有賣帳戶，也沒有見過詐
    欺集團的人，我也是受害者，該三本帳戶是我學生打工薪資
    轉帳用的，已很久沒有用了，當時對方要協助我辦貸款，但
    對方說要有一筆錢存進我的戶頭，對方說怕我把錢領走，要
    我把提款卡給她云云。惟查：
  (一)證人即被害人甲○○、戊○○、丁○○、丙○○確於上開時
    間接到詐欺集團成員撥打之電話，一時未查，致甲○○於前
    揭時間將30,000元匯至被告上開陽信銀行苓雅分行帳戶，另
    戊○○亦依詐騙集團指示匯款6,979 元至被告彰化銀行東高
    雄分行帳戶內，另丁○○亦依指示匯款14,983元至被告彰化
    銀行東高雄分行帳戶內，又丙○○亦陷於錯誤，而依照詐騙
    成員之指示，匯款4,979 元至被告之國泰世華銀行左營分行
    帳戶內等事實，業據證人即被害人甲○○、戊○○、丁○○
    、丙○○等人分別於警詢指述綦詳（見警卷一第2 頁、警卷
    二第4-6 頁、警卷三第9-10頁、偵查卷A 第34頁），參以上
    開證人與被告並不認識，自無誣陷之理，是渠等指訴應可信
    為真實。
  (二)此外，並有被告之陽信銀行開戶基本資料（存摺存款印鑑卡
    、身份證、健保卡及撥轉薪資證明書）、被告之陽信銀行客
    戶對帳單（96年8 月1 日至96年11月16日）、甲○○之中國
    信託銀行匯款交易明細4 紙（轉入帳號000-00000000000000
    00，金額分別為5,000 、3,000 、7,000 、15,000元）、丁○○遭詐騙之轉帳交易明細表4 張、彰化銀行東高雄分行96
    年11月20日張東高字第0962224 號函暨附件－被告帳戶之基
    本資料及開戶迄今存摺存款交易明細表、屏東縣警察局東港
    分局新園分駐所陳報單、報案紀錄表、彰化銀行東高雄分行
    97年2 月26 日 彰東高字第0970408 號函暨附件－被告帳戶
    之基本資料及交易明細表、陽信商業銀行苓雅分行97年6 月
    26日陽信苓雅字第970098號函暨附件－帳號00000-0000000
    號自96年10 月1日至96年11月16日歷史交易明細、彰化銀行
    東高雄分行97年7 月1 日彰東高字第0971448 號函暨附件－
    帳號00000000000000之存款帳戶明細表、交易明細、開戶資
    料、國泰世華商業銀行97年7 月17日國世左管第00000000
    00號暨附件－帳號000000000000開戶資料及歷史交易明細表
    、受理各類案件紀錄表、受理詐騙帳戶通報警示簡示簡便格
    式表、受理刑事案件報案三聯單、國泰世華ATM 轉出明細查
    詢結果、彰化銀行（帳號：00000000000000）存摺封面影本
    、金融卡影本、國泰世華銀行（帳號：000000000000）存摺
    封面影本、陽信銀行金融卡影本（0000-0000000）、第一銀
    行自動櫃員機交易明細表4 紙及上開帳戶之開戶資料、往來
    明細各1 份附卷可稽，是被告上開帳戶確已遭詐欺集團用於
    詐騙被害人匯款之用，應堪認定。
  (三)被告雖辯稱稱其交付帳戶提款卡、密碼給龔淑芬是要提升信
    用，方便向銀行貸款，當時對方要協助我辦貸款，說怕我把
    錢領走，我把才存摺、提款卡、密碼交給她云云。惟倘如被
    告所稱為求貸款而寄交帳戶，理應極關心貸款辦理情形，然
    被告於96年11月8 日寄出三本帳戶、提款卡後，發覺龔淑芬
    失去聯絡，卻未馬上報警，至同月12日發覺帳戶已成警示帳
    戶仍未報警，遲至同月16日被告始報警，所為已違常理。又
    龔淑芬所稱將錢存到被告帳戶後提領出來，如此所為如何能
    提升信用？又何以需要三個帳戶？況按金融帳戶係個人理財
    之工具，一般人向金融機構開設帳戶，並無任何法令之限制
    ，只須提出身分證、印章即可辦理開戶，此為眾所週知之事
    實，則依一般人之社會生活經驗，苟見他人不自行申請開立
    帳戶而蒐集不特定人之帳戶使用，衡情應可知悉被蒐集之帳
    戶係被利用為與財產有關之犯罪工具。且近來利用人頭帳戶
    詐欺取財之犯罪類型層出不窮，該等犯罪多數均係利用人頭
    帳戶作為出入帳戶，並經媒體廣為披載，以被告時年20歲，
    高職畢業之教育程，曾在路邊攤工作，亦曾在湯姆熊打工擔
    任業務員（見高雄市政府警查局新興分局96年12月18日調查
    筆錄），人生經驗閱歷並非全然欠缺，應知臺灣近年詐騙橫
    行，詐騙集團係以他人帳戶作為犯罪工具，且普通一般人均
    知將提款卡、密碼交付他人，他人將可自該帳戶領取款項花
    用。被告自承急需貸款，竟將其所有之三本銀行帳戶存摺、
    提款卡、密碼寄交素未謀面之陌生人龔淑芬，其不合常理已
    甚顯然。
  (四)至被告事後多日懷疑被騙取存摺後，雖於96年11月15日在雅
    虎奇摩知識網張貼本件經過，尋求網友意見，回覆之網友亦
    有類似經驗，並建議報警等情，固有列印自雅虎奇摩知識網
    標題「我的存摺好像被騙了」之畫面內容在卷足憑（見原審
    簡上卷第73頁）。惟此僅係減少其他無辜之被害人受害而已
    ，對被告上開犯行並無法採為有利之認定。
  (五)綜上所述，被告所辯上情，均屬事後卸責之詞，不足採信。
    本案事證明確，被告上開幫助詐欺取財犯行，堪予認定。
三、按刑法上之幫助犯，係對於犯罪與正犯有共同之認識，而以
    幫助之意思，對於正犯資以助力，並未參與實施犯罪之行為
    者而言（最高法院75年度台上字第1509號、88年度台土字第
    1270號判決意旨參照）。是以，如未參與實施犯罪構成要件
    之行為，且係出於幫助之意思提供助力，即屬幫助犯，而非
    共同正犯。本件被告提供帳戶存摺、提款卡、密碼予詐欺集
    團成員，作為實施詐欺取財之犯罪工具，其單純提供帳戶存
    摺、提款卡、密碼供人使用之行為，並不等同於向被害人施
    加詐術之行為，且亦無證據證明被告有參與詐欺取財犯行之
    構成要件行為，是被告提供帳戶存摺、提款卡、密碼供人使
    用之行為，係對於該不詳之詐騙集團之人逐行詐欺取財犯行
    ，資以助力。核被告乙○○所為，係犯刑法第30條第1 項前
    段、第339 條第1 項之幫助詐欺取財罪，被告幫助他人犯詐
    欺取財罪，為幫助犯，爰依刑法第30條第2 項之規定，按正
    犯之刑減輕之。又雖詐騙集團之成員有多次詐欺取財之行為
    ，致有四被害人法益受侵害，然被告乙○○僅有一次幫助行
    為，故係一行為觸犯數罪名，為裁判上一罪，應從一重處斷
    。另被告幫助詐騙集團成員詐欺被害人戊○○、丁○○、丙○○部分，雖未據起訴，然此部分與經起訴（聲請簡易判決
    處刑）部分有事實上一罪之關係，本院自得併予審判，附此
    敘明。
四、原審未為詳查，遽為被告乙○○無罪之諭知，其認事採證顯
    有未合，檢察官執此提起上訴，指摘原判決不當，即有理由
    ，自應由本院將原判決撤銷改判。爰審酌被告前無犯案紀錄
    ，素行尚佳，有台灣高等法院被告前案紀錄表在卷可按（見
    本院卷第21頁），其明知詐騙行為猖獗，仍提供其所有之三
    本帳戶存摺、提款卡供詐騙成員使用，使被害人遭受財物之
    損失，造成檢警查緝犯罪之困難，並破壞社會治安及金融秩
    序，所為實不足取，且犯後又否認犯行，及被害人遭詐騙之
    金額等一切情狀，量如主文第二項所示之刑，並諭知以新臺
    幣1000元折算1 日為易科罰金之折算標準，以資懲儆。
據上論結，應依刑事訴訟法第369 條第1項前段、第364 條、第
299 條第1 項前段，刑法55條、第339 條第1 項、第30條第1 、
2項 、第41條第1 項前段，刑法施行法第1 條之1 ，判決如主文
。
本案經檢察官林應華到庭執行職務。
中    華    民    國    97    年    12    月    23    日
                  刑事第八庭    審判長法  官  洪兆隆
                                      法  官  李政庭
                                      法  官  陳志銘
以上正本證明與原本無異。
不得再上訴。
中    華    民    國    97    年    12    月    23    日
                                      書記官  盧雅婷
附錄本件判決論罪科刑法條：
中華民國刑法第339條第1項：
意圖為自己或第三人不法之所有，以詐術使人將本人或第三人之
物交付者，處5 年以下有期徒刑、拘役或科或併科1 千元以下罰
金。
中華民國刑法第30條：
幫助他人實行犯罪行為者，為幫助犯。雖他人不知幫助之情者，
亦同。
幫助犯之處罰，得按正犯之刑減輕之。


司法院資訊處製作；財團法人民間司法改革基金會備份。
